【裁判字號】    89,易,690
【裁判日期】    890630
【裁判案由】    竊佔
【裁判全文】
台灣台中地方法院刑事判決                          八十九年度易字第六九○號
    公  訴  人  台灣台中地方法院檢察署檢察官
    被      告  丁○○
                甲○○
右列被告因竊佔案件，經檢察官提起公訴（八十八年度偵字第二四一五五號、八十九
年度偵字第一六九四號），本院判決如左：
    主      文
丁○○、甲○○均無罪。
    理      由
一、公訴意旨略以：被告丁○○於民國八十八年二月間，向丙○○○表示有意購買丙○○○所有門牌台中市○○區○○路四段三○五號一六樓之七之房屋，丙○○○
    雖予同意，然雙方於前往代書處辦理手續時，因被告丁○○未帶齊資料而未完成
    買賣過戶手續，房屋仍屬丙○○○所有。詎被告丁○○與其同居男友即另被告甲○○二人竟基於共同為自己不法利益之犯意聯絡，乘丙○○○居住於雲林縣不知
    情之時，竊佔上開房屋，並於八十八年三月二十一日，將其二人所竊佔之房屋出
    租予不知情之劉元隆，並約定每月租金為新台幣（下同）六千元，押金一萬二千
    元，由被告丁○○、甲○○二人與劉元隆簽訂租賃契約書；劉元隆並陸續將租金
    交付予被告甲○○、丁○○二人。嗣因丙○○○欲委託友人更換大門鑰匙時，始
    知該屋已為被告丁○○、甲○○竊佔出租予劉元隆使用。因認被告二人均涉有刑
    法第三百二十條第二項竊佔之罪嫌。
二、按犯罪事實，應依證據認定之，無證據不得推定其犯罪事實；不能證明被告犯罪
    者，應諭知無罪之判決，刑事訴訟法第一百五十四條、第三百零一條第一項分別
    定有明文。又告訴人之告訴，係以使被告受刑事訴追為目的，是其陳述是否與事
    實相符，仍應調查其他證據以資審認，最高法院五十二年台上字第一三○○號著
    有判例可資參照。另事實之認定，應憑證據，如不能發現相當證據，或證據不足
    以證明，自不能以推測或擬制之方法，以為裁判基礎；認定不利於被告之事實，
    應依積極證據，苟積極證據不足為不利於被告事實之認定時，即應為有利於被告
    之認定，更不必有何有利之證據，最高法院亦著有四十年度台上字第八六號、三
    十年度上字第八一六號判例足資參照。
三、公訴人認被告二人涉有上開罪嫌，無非以告訴人丙○○○之指述，與被告甲○○
    與證人劉元隆於警詢中供述租賃事宜等情相符，並有告訴人所提出之所有權狀、
    房屋租賃契約書可證，為其主要論據。然訊據被告丁○○、甲○○固坦承將台中
    市○○區○○路四段三○五號一六樓之七之房屋出租予劉元隆之事實，惟均堅決
    否認竊佔犯行，辯稱：丁○○與甲○○曾舉行結婚之公開儀式，二人為夫妻，因
    丙○○○積欠丁○○二十萬元，且其所有台中市○○區○○路四段三○五號一六
    樓之七及之八二戶房屋之承租人未繳納租金，乃同意將該二戶房地過戶予丁○○
    抵債，惟丁○○須承受該房地之銀行貸款，並自行處理與房客之租賃關係，其中
    之八那一戶已移轉登記予丁○○之乾女兒李秀珍；之七這一戶原擬以甲○○名義
    登記，故以甲○○名義將房屋出租予劉元隆，嗣因甲○○發生外遇，丁○○乃撤
    銷移轉登記之手續，將相關資料返還丙○○○，並無竊佔等語。經查：告訴人丙○○○雖否認積欠被告丁○○二十萬元，惟到庭陳稱：「房子是要賣給丁○○，
    當初有約定銀行之貸款由她負責繳納，房子過戶給她，我有把過戶之證件給她，
    當時我沒有將鑰匙交給她，因前任房客未交還鑰匙給我，所以我叫丁○○自己去
    叫鎖匠來開門，後來我才知道她未辦過戶，也沒有續繳銀行貸款」「她不用再付
    房子價金給我，只要替我還銀行貸款，我就把房子給她」「當時我將所有的過戶
    資料交給她，要她自己去找鎖匠開鎖、配鑰匙，就是要把房子交給她」「（問：
    何時把房屋交付給被告二人？）第一次去陳代書那裡，我叫被告去找房客拿鑰匙
    ，因為我之前已租給其他的房客了，我叫丁○○去和房客解決‧‧‧第一次帶丁○○去看房子，當天就去找陳代書辦過戶的事」「因我沒辦法繳交房貸了。我是
    要把二戶都過戶給她，聽代書說，另一戶是找不到人，所以才沒有過戶」等語。
    參諸證人即承辦代書乙○○到庭結證：「委託辦二戶，一戶有辦理，過戶給李秀
    珍，另一戶因為沒有找到登記名義人，所以我將權狀還給丙○○○，權狀是經過
    丁○○的同意，才還給丙○○○」「丙○○○說她無條件把房子過戶給丁○○，
    由丁○○負擔房貸」「丁○○說一戶是過戶給甲○○，一戶是給李秀珍。甲○○
    部分已繳完契稅，後來丁○○說甲○○在外面有女人，所以不要過戶給他，才辦
    撤銷，沒有完成過戶」「在八十八年二月一日委託我辦理的，我辦理經過的手續
    費用，是隨時紀錄的，費用是被告丁○○付的，代書費也是她給的」等語，復有
    買賣所有權移轉契約書、房地產登記費用明細表、台灣雲林地方法院八十八年度
    易字第三八八號刑事判決書在卷可憑。足徵告訴人確有同意移轉房地之所有權予
    丁○○或其指定之人，並由被告丁○○自行叫鎖匠開鎖之方式，交付系爭房地予
    被告丁○○。是被告二人於告訴人交付房屋之後，將之出租予劉元隆，並收取租
    金及押租金，核屬正當權利之行使，在主觀上並無不法利益之意圖，客觀上亦非
    無權佔用，自不能遽論被告二人竊佔之罪責。至被告丁○○有無依約代償告訴人
    積欠銀行之房屋貸款本息，且雙方合意解除買賣契約後，有關出租予劉元隆所收
    取押租金、租金之利益，應歸屬何人，均屬被告丁○○及告訴人間單純之民事糾
    葛，應循民事訴訟之程序解決。此外，復查無其他積極證據足資證明被告等有何
    竊佔之犯行，本件係不能證明被告二人犯罪，均應為無罪之諭知。
四、據上論斷，應依刑事訴訟法第三百零一條第一項，判決如主文。
中      華      民      國    八十九    年      六      月     三十     日
                                      法  官  張恩賜
右正本證明與原本無異。
如不服本判決，應於收受送達後十日內，向本院提出上訴狀，上訴於台灣高等法院台
中分院（須附繕本）。
                                      書記官
中      華      民      國    八十九    年      七      月     一       日


司法院資訊處製作；財團法人民間司法改革基金會備份。
